臺灣高雄地方法院刑事判決                          九十年度訴字第二三二九號
    公  訴  人  臺灣高雄地方法院檢察署檢察官
    被      告  丁○○
    被      告  丙○○
    被      告  戊○○
    被      告  乙○○
右列被告因懲治走私條例案件，經檢察官提起公訴（九十年度偵字第一五五七五號）
，本院判決如左：
    主  文
丁○○、丙○○、戊○○、乙○○共同私運管制物品進口逾公告數額之走私物品，各
處有期徒刑陸月，均緩刑參年。
    事  實
一、丁○○為中華民國台中籍「源興號」（編號ＣＴ四─一四八七號、總噸位七八、
    二七噸）漁船船長，丙○○、戊○○及乙○○均為該漁船從事漁事作業之船員，
    四人於民國九十年五月二十六日下午一時許，駕駛「源興號」由高雄市第二港口
    中和安檢所報關出海，竟共同基於直航大陸地區及私運管制物品進口逾公告數額
    之犯意聯絡及行為分擔，未經主管機關之許可而航行進入東經一一七度、北緯二
    十三度十八分，即距大陸地區廣東省東山島西側海岸至勒門列島間沿岸十二浬內
    之附近海域，並自不明船籍之船舶接駁大陸沿海之養殖物海瓜子一千六百五十公
    斤及花蛤四百三十公斤上船後，再私運上開已逾公告數額管制物品進入我國領海
    欲返高雄港，嗣於九十年六月十二日上午十一時十分許，由中和安檢所報關入港
    時，為行政院海岸巡防署南部地區巡防局安檢第二大隊中和安檢所檢查，及高雄
    縣機動查緝隊查獲，並扣得上開上開行政院農業委員會公告之管制漁產品海瓜子
    、花蛤共計二千零八十公斤（業經財政部高雄關稅局為沒入處分）。
二、案經行政院海岸巡防署南部地區巡防局安檢第二大隊移送臺灣高雄地方法院檢察
    官偵查起訴。
    理  由
一、訊據被告丁○○、丙○○、戊○○及乙○○固對於右揭時地，載運上開海瓜子、
    花蛤等水產入港時為警查獲之事實不諱，惟矢口否有何私運管制物品之犯行，均
    辯稱：海瓜子、花蛤均非中國大陸之養殖物，係渠等自行以耙具、魚網所捕獲云
    云。經查，上開被告等人所載運返港之海瓜子及花蛤水產物經送財政部關稅總局
    進口貨品原產地認定委員會鑑定產地結果，認花蛤應為海瓜子，海瓜子為一般俗
    名，中文名為小眼花簾蛤，目前主要分布於中國大陸沿海的沙泥底，但以養殖為
    大宗，以浙江以南到兩廣沿海居多。海瓜子應為山瓜子，山瓜子為一般俗名，中
    文名為橫簾蛤，目前主要分布於中國大陸沿海沙泥底，以養殖為大宗，中國大陸
    東南沿海較，多根據該船漁獲量龐大，在自然野生捕獲的機率極低，同時該兩種
    為中國大陸沿海的重要養殖物種，因此該貨樣以自然捕的可能性極低等情在卷，
    有財政部關稅總局九十年八月三日台總局認字第九０一０四七一三號函附關稅總
    局進口貨品原產地認定委員會九十年第十五次會議審議表在卷可憑，並酌以證人
    即當場查本案之員警黃文彥、甲○○、己○○於本院審理時證述：「當天我們的
    勤務就是上船檢查船隻，若是有海瓜子我們就會呈報，我們上船就看見船倉裡有
    海瓜子一籃一籃的放在水裡面，海瓜子都很乾淨沒有一點泥沙，在甲板上也看不
    到泥沙，本案被告船上放有耙子及網子，我們上船查時網子是放在船尾，都已收
    好放在那邊，是乾的，看不出來有使用過」等語，及被告丁○○自陳捕獲之地點
    為東經一百十七度、北緯二十三度十八分係屬大陸地區廣東省東山島西側海岸至
    勒門列島間之十二浬內海域等節互核觀之，有內政部九十一年三月二十八日、四
    月二十六日台內地字第０九一０００五一八０號、第０九一００六０七０號函二
    紙及圖表一紙在卷可參，足認上開水產物應非被告所捕獲至明。被告等雖仍以前
    開情詞置辯，惟果若上開水產物確係被告等以船上耙具及魚網所捕獲，且在漁船
    上清洗分類過，衡諸常情在該捕具及漁船上理應會留有海水浸泡過及泥沙等痕跡
    方符常態，又豈會有如證人所述沒有一點泥沙遺留漁船上，及捕具亦看不出有使
    用過之情形存在；再者被告等人經本院就捕獲之情形隔離訊問，被告四人捕獲上
    開水產物時，所在之相關位置、何人負責主導指揮，操作漁網、繩子及有無清洗
    上開水產物等情，所述均有所出入，不相一致之處，益證其等前開辯解，顯為飾
    卸之詞，要無足採，此外復有如證人所述漁具置放於船上之情形及上開水產物之
    照片共六幀在卷可資佐憑；而上開之海瓜子、花蛤於查獲時，經高雄市漁會市場
    旗津分場過磅結果，各為一千六百五十公斤及四百三十公斤，合計共為二千零八
    十公斤，亦有南部地區巡防局安檢第二大隊九十年六月十二日南安二字第二七七
    二號函附統計表一紙在卷，被告等一次私運進口之重量己逾懲治走私條例公告管
    制物品項目及其數額丁類之重量達一千公斤之規定，是上開之水產物自屬管制之
    物品無訛，本件事證已臻明確，被告等犯行應堪認定。
二、按自淪陷區私運物品進入本國自由地區，其所私運之物品，以管制物品論，除屬
    於甲項及乙項之物品不限數額外，其餘以私運一項或數項，其總額由海關比照緝
    獲時之完稅價格計算，超過新台幣十萬元或重量達一千公斤者，以管制進出口物
    品論，業據行政院於八十八年十月十八日修正公告，是依前開公告之丁項，本件
    之大陸養殖物海瓜子、花蛤於查獲時重量合計為二千零八十公斤，自以管制進出
    口物品論。又刑法第二條所謂有變更之法律，乃指刑罰法律而言，並以依中央法
    規標準法第四條之規定制定公布者為限，此觀憲法第一百七十條之規定甚明。行
    政法令縱可認為具有法律同等之效力，但因其並無刑罰之規定，究難解為刑罰法
    律，故如事實變更及刑罰法律外之法令變更，均不屬本條所謂法律變更範圍之內
    ，自無本條之適用。而私運管制物品進口逾公告數額者，如於行為後裁判時，該
    私運進口物品，復經行政院依懲治走私條例第二條第四項重行公告，不列入管制
    物品之內，此乃行政上適應當時情形所為之事實上變更，並非刑罰法律有所變更
    ，自不得據為廢止刑罰之認定，此參諸司法院大法官會議釋字第一○三號解釋謂
    ：「行政院依懲治走私條例第二條第二項專案指定管制物品及其數額之公告，其
    內容之變更，對於變更前走私行為之處罰，不能認為有刑法第二條之適用。」之
    意旨，益可瞭然（最高法院八十三年度台非字第二六七號裁判要旨參照）。是依
    懲治走私條例第二條第四項所規定而公告之管制物品項目及其數額丁項之管制進
    口物品，雖因應情勢之變遷，經行政院於九十年十二月二十七日以台九十財字第
    ０七五０八三號令公告自九十一年一月一日刪除，然依上開說明，亦屬事實之變
    更，並非處罰規定之變更，是於公告刪除前私運走私之前開逾公告數額管制物品
    之犯行，自無刑法第二條之適用。次按「中華民國船舶、航空器及運輸工具，非
    經主管機關許可，不得航行至中國大陸地區」此為台灣地區與大陸地區人民關係
    條例第二十八條第一項所明定。又同法第八十條第一項並就該運輸工具之所有人
    ，營運人或船長、機長、其他運輸工具駕駛人違反該條例第二十八條第一項之規
    定為處罰；是核被告等所為，係犯懲治走私條例第二條第一項之私運管制物品進
    口逾公告數額罪，及臺灣地區與大陸地區人民關係條例第八十條第一項之航行至
    大陸地區罪。被告四人間就上開二罪之犯行，有犯意聯絡及行為之分擔，雖被告
    丙○○、戊○○及乙○○僅係船員，非上開航行至大陸地區罪之規範對象，惟既
    與有船長身分之被告丁○○共同航行至大陸地區，是依刑法第二十八條、三十一
    條第一項規定，仍應均以共同正犯論。又所犯上開二罪間有方法結果之牽連關係
    ，應依牽連犯之規定從一重之私運管制物品進口罪處斷，公訴人雖僅就私運管制
    物品進口犯行之部分起訴，惟未起訴之航行至大陸地區犯行部分既與之有牽連犯
    之裁判上一罪關係，為起訴效力所及，本院自得併予審究，附此敘明。審酌被告
    等所為有損國家稅收，並危害社會經濟秩序，且犯後猶飾詞卸責，惟念其走私之
    物品數量非鉅，且尚未流入市面而造成重大損害等一切情狀，量處如主文所示之
    刑，以示懲儆。末查被告丁○○、戊○○雖各曾於七十六、六十二年間，各因走
    私及竊盜案件經法院分別判處有期徒刑十月及六月，緩刑三年確定，惟被告丁○○於七十七年二月二十四日執行完畢後，五年以內未曾受有期徒刑以上刑之宣告
    ，被告戊○○則於緩刑期內並未再犯有期徒刑以上之罪，是其刑之宣告已失其效
    力，另被告丙○○及乙○○等二人則無犯罪前科，有臺灣等法院被告全國前案紀
    錄表、臺灣高雄地方法院檢察署刑案資料查註紀錄表在卷可稽，因一時失慮，致
    罹刑章，經此偵審程序及罪刑之宣告後，應知所警惕而無再犯之虞，並參酌被告
    丁○○之右腿因筋膜炎併發敗血症而遭截肢，有高雄榮民總醫院出具之診斷證明
    書一紙附卷可稽，及被告丙○○、戊○○及乙○○等人之年歲亦不輕等節，是本
    院因認所宣告之刑以暫不執行為適當，而併予宣告緩刑三年，用啟自新。至扣案
    之大陸養殖物海瓜子公斤、花蛤公斤，業經財政部高雄關稅局處分沒入在案，有
    該局九十一年一月十四日關緝字第九一０六００三一號函在卷可稽，是本院自不
    再為沒收之諭知，附此敘明。
據上論斷，應依刑事訴訟法第二百九十九條第一項前段，懲治走私條例第二條一項、
第十一條，臺灣地區與大陸地區人民關係條例第八十條第一項，刑法第十一條前段、
第二十八條、第三十一條第一項、第五十五條、第七十四條第一款、第二款，判決如
主文。
中      華      民      國    九十一    年      五      月    三十一    日
                                  臺灣高雄地方法院刑事第三庭
                                      法    官  柯彩燕
右正本證明與原本無異。
如不服本判決，應於判決送達後十日內，向本院提出上訴狀。
                                書記官    楊真芬
中    華    民    國      九十一      年      六      月      五      日
